【裁判字號】    99,易,445
【裁判日期】    990514
【裁判案由】    傷害
【裁判全文】
臺灣臺北地方法院刑事判決               99年度易字第445號
公  訴  人  臺灣臺北地方法院檢察署檢察官
被      告  甲○○
上列被告因傷害案件，經檢察官提起公訴（99年度偵緝字第117
號），本院判決如下：
    主  文
甲○○共同犯傷害罪，處有期徒刑貳月，如易科罰金，以新臺幣
壹仟元折算壹日。
    事  實
一、甲○○與乙○○係朋友關係，2人因債務糾紛，迭有爭執。
    於民國98年4月12日凌晨1時45分許，甲○○、已成年之丙○○（另案偵辦中）行經臺北市萬華區○○○路與武昌街口，
    適逢乙○○亦行經該處，3人因債務糾紛又起口角，乙○○
    旋即欲取出皮包內行動電話，甲○○、丙○○見狀，竟基於
    傷害人之犯意聯絡，由丙○○徒手毆打乙○○頭部，並拉扯
    乙○○頭髮，將其自馬路旁拖至騎樓，接續徒手毆打乙○○
    頭部後，再由甲○○徒手握拳毆擊乙○○之背部，致乙○○
    受有面部、前胸、背部及右手大拇指多處瘀傷暨擦傷之傷害
    。
二、案經乙○○訴由臺北市政府警察局萬華分局報請臺灣臺北地
    方法院檢察署檢察官偵查起訴。
    理  由
一、按被告以外之人於審判外之陳述，雖不符刑事訴訟法第159
    條之1至第159條之4之規定，而經當事人於審判程序同意作
    為證據，法院審酌該言詞陳述或書面陳述作成時之情況，認
    為適當者，亦得為證據，刑事訴訟法第159條之5第1項定有
    明文。本件檢察官、被告於本院審判程序時，就本判決所引
    用被告以外之人審判外之言詞或書面陳述，均明示同意有證
    據能力，本院認該具有傳聞證據性質之證據，其取得過程並
    無瑕疵，且與待證事實具有關聯性，證明力非明顯過低，以
    之作為證據係屬適當，認俱得為證據。
二、訊據被告甲○○固坦承有於上揭時、地，與告訴人相遇，並
    因債務糾紛發生爭執之事實，惟矢口否認有何傷害犯行，辯
    稱：案發當天，我與丙○○行經武昌街口，告訴人當面跟我
    大聲叫，我拉丙○○要離開，乙○○就在後面一直罵，然後
    我就攔計程車要走，丙○○叫我等他一下，之後我們就一起
    離開，並沒有徒手毆打告訴人等語。
三、經查：
(一)、被告及共犯丙○○確有於上揭時、地，因被告與告訴人間之
    債糾紛，而與告訴人發生爭執之事實，業據被告於偵查中自
    承在卷，核與證人即告訴人乙○○歷於偵查及本院審理時證
    稱：當時我行經西寧南路、武昌街口，與被告、丙○○擦身
    而過，之後他們旋即折回來，丙○○就把我攔下來，對我說
    ：「你欠被告錢，還錢」，我就回他說：「誰欠誰錢吶」，
    被告就說我到處跟人說他欠我錢的事情等語（見98偵26430
    卷第23頁，本院卷第34頁）；證人即共犯丙○○於本院審理
    時證述：因為被告跟告訴人有金錢糾紛，所以我才問告訴人
    ，被告跟告訴人並互相對罵等語（見本院卷第36頁背面、第
    37頁）大致相符，足認本件案發當時，被告確有因與告訴人
    間之債務糾紛問題，與告訴人發生口角爭執甚明。又本件案
    發後，告訴人旋於同日凌晨3時42分許，前往國立臺灣大學
    醫學院附設醫院急診，經醫師檢視結果，確實受有面部、前
    胸、背部及右手大拇指多處瘀傷及擦傷之傷害等情，亦據證
    人乙○○於本院審理時證稱：案發當天我就去報案，之後去
    臺大醫院驗傷等語（見本院卷第34頁背面、第35頁），並有
    國立臺灣大學醫學院附設醫院診斷證明書1紙在卷可佐（同
    上偵卷第10頁）。而上開診斷證明書所載之傷勢，亦核與證
    人乙○○指訴遭毆打之身體部位相符，足認告訴人在與被告
    、證人丙○○發生口角爭執後至前往醫院驗傷前，確有遭人
    毆打，致其受有上揭傷害一節，堪認屬實。
(二)、被告辯稱：並未於上揭時、地，毆打告訴人等語。然查，證
    人乙○○歷於警詢、偵查及本院審理時證稱：丙○○動手毆
    打我的頭部及拉扯我的皮包，皮包內的物品散落一地後，丙○○就拉我的頭髮，從武昌街馬路旁拉到西寧南路的騎樓，
    然後我蹲下來，他就一直打我的頭，接著被告就出手打我背
    部，並罵我到處講他欠我錢的事，被告打我的背部1拳，造
    我的前胸口也在痛，丙○○拉我的頭髮，打我幾下我不知道
    ，至少5、6下等語（同上偵卷第4、6、23頁，本院卷第34、
    35 頁），業已明確證述其遭被告與證人丙○○毆打之過程
    ，核與證人丙○○於本院審理證稱：有與告訴人發生拉扯等
    語（見本院卷第38頁）相符。本院審酌證人乙○○與被告為
    朋友關係，2人雖因債務糾紛而有有口角衝突，然其於與被
    告發生口角爭執後，旋即前往醫院急診，確實受有上開傷勢
    ，若非確有其事，何須甘冒受偽證處罰之風險，而故意設詞
    誣陷被告之理，且其所述遭毆打之身體部位核與上開診斷證
    明書所載傷勢相符，其所言堪信屬實。被告前開置辯，洵不
    足採。至於證人丙○○雖證稱：當時我跟告訴人拉扯，被告
    沒有做任何動作，告訴人倒在地下後，我就轉身，我不知道
    被告與告訴人有無肢體接觸等語。惟被告確有徒手握拳毆擊
    告訴人之背部之事實，業經認定如前，證人丙○○上開證詞
    顯與事實不符。參以，證人丙○○與告訴人互不認識一節，
    亦據證人乙○○、丙○○證述在卷，衡諸常情，倘非被告指
    出告訴人即係與其有債務糾紛之人，證人丙○○豈有無端出
    手毆打陌生人之理？此觀諸證人丙○○於本院審理時證稱：
    因為被告與告訴人有金錢糾紛，我才去問告訴人等語（見本
    院卷第36頁背面）甚明。而本件行為，係起因於被告與告訴
    人間之債務糾紛，且案發當時，被告與告訴人有互相對罵之
    情事，復經證人丙○○證述在卷，是與告訴人間有債務糾紛
    並因此發生口角之人係被告，則證人丙○○出手毆打告訴人
    之際，被告豈有在旁觀看而不為任何舉動之理？況證人丙○○與被告為共犯關係，其所為之證詞不免有偏頗被告之虞，
    是尚不得以證人上開迴護被告之詞，遽為有利被告認定之依
    憑。
(三)、再按共同實施犯罪行為之人，在合同意思範圍以內，各自分
    擔犯罪行為之一部，相互利用他人之行為，以達其犯罪之目
    的者，即應對於全部所發生之結果，共同負責（最高法院25
    年上字第2253號判例、28年上字第3110號判例參照）。被告
    與共犯丙○○，因被告與告訴人間之債務糾紛，於前揭時、
    地，與告訴人因而發生口角，被告與共犯丙○○進而徒手毆
    打告訴人等情以觀，被告與丙○○間，就上開傷害犯行，應
    有犯意之聯絡及行為之分擔甚明。
(四)、綜上所述，本件事證明確，被告犯行堪以認定，其所辯各節
    ，均不足採，應依法論科。
四、核被告所為，係犯刑法第277條第1項之傷害罪。被告與丙○○間就上開傷害犯行，有犯意之聯絡及行為之分擔，業如前
    述，應論以共同正犯。爰審酌被告因債務糾紛，與告訴人發
    生爭執，竟不思以理性方式解決，竟夥同丙○○共同徒手毆
    打告訴人，致告訴人之身體受有上開之傷害，所為實不可取
    ，且事後亦未與告訴人達成和解，賠償告訴人因此所受之損
    害，犯後復否認犯行，態度不佳所為，復考量被害人之傷勢
    ，及被告之犯罪動機、目的暨手段等一切情狀，量處如主文
    所示之刑，併諭知易科罰金之折算標準。
據上論斷，應依刑事訴訟法第299條第1項前段，刑法第28條、第
277條第1項、第41條第1項前段，刑法施行法第1條之1，判決如
主文。
本案經檢察官郭騰月到庭執行職務。
中    華    民    國    99    年    5     月    14    日
                  刑事第十四庭  法  官  李殷君
以上正本證明與原本無異。
如不服本判決應於收受送達後10日內向本院提出上訴書狀，並應
敘述具體理由；其未敘述上訴理由者，應於上訴期間屆滿後20日
內向本院補提理由書（均須按他造當事人之人數附繕）「切勿逕
送上級法院」。
                                書記官  殷玉芬
中    華    民    國    99    年    5     月    17    日
附錄本判決論罪科刑法條全文：
中華民國刑法第277條
傷害人之身體或健康者，處 3 年以下有期徒刑、拘役或 1 千元
以下罰金。
犯前項之罪因而致人於死者，處無期徒刑或 7 年以上有期徒刑
；致重傷者，處 3 年以上 10 年以下有期徒刑。

司法院資訊處製作；財團法人民間司法改革基金會備份。
